臺灣高等法院民事裁定
110年度抗字第1207號
抗  告  人  財團法人海外信用保證基金

法定代理人  林寶惜  
代  理  人  郭德田律師
            紀卉芸律師

上列抗告人因與相對人陳小麟間請求返還代償款項事件，對於中
華民國110年8月30日臺灣臺北地方法院裁定（110年度訴字第349
0號），提起抗告，本院裁定如下：
    主  文
原裁定廢棄。
    理  由
一、本件抗告人以相對人前於美國設立公司，就其向紐約第一銀
    行（Amerasia Bank）借款由伊提供信用保證，並於民國87
    年間簽訂承諾書（下稱系爭承諾書），約定如相對人無法履
    行債務，由伊代位清償後，得請求返還；伊於95年7月12日
    代相對人清償美金43,995.16元，乃向臺灣臺北地方法院（
    下稱原法院）起訴請求相對人依系爭承諾書第4條約定返還
    該款，及自95年7月12日起至清償日之前1日止按年息15%計
    算之損害金（下稱系爭訴訟）。原法院以相對人早於62年4
    月16日遷出至美國，未在我國設有戶籍，於63年護照到期後
    亦未申換新照，系爭訴訟所涉借款及信用保證關係均發生在
    美國，與我國無相當之聯繫因素，原法院無國際審判管轄權
    ，有權管轄法院為外國法院，無從依職權移轉管轄，而裁定
    駁回抗告人之訴（下稱原裁定）。抗告人對之聲明不服，提
    起抗告，其抗告意旨略以：伊提供信用保證時，相對人為具
    我國戶籍之國民而符合保證對象資格，兩造未合意排除我國
    法院之管轄權，伊向原法院起訴，自屬合法；原法院未調查
    相對人是否仍具我國國籍，僅以欠缺戶籍資料、未申換新護
    照等即認系爭訴訟與我國無聯繫因素，調查證據不備，未予
    伊充分表示意見之機會，違背民事訴訟法第288條第2項規定
    ，爰聲明廢棄原裁定等語。
二、經查，相對人為中華民國國民，抗告人為依我國法成立之法
    人，有內政部110年12月13日台內戶字第1100146051號函、
    法人登記證書在卷可稽（本院卷第41頁、原法院卷第15頁）
    ，我國法院對於以相對人為被告之民事訴訟事件，本有管轄
    權，此與相對人是否於我國設有戶籍址或領有效期內之護照
    無涉。兩造雖於系爭承諾書第6條約定合意以相對人與授信
    銀行簽訂之授信合約所載管轄法院為管轄法院（見原法院卷
    第20頁），惟未明示合意選定之該美國法院為專屬、排他之
    國際管轄法院，依約僅該合意管轄法院取得管轄權，不具排
    他管轄之效力，無從以此排除我國法院之管轄權。末查，相
    對人在中華民國最後之住所為原法院轄區內之臺北市○○區○○
    路0段000巷0號，有戶籍謄本為憑（原法院卷第79頁），由
    原法院管轄並無不能平衡兼顧慎重而正確、迅速而經濟審判
    之情事，抗告人自得向原法院提起本件訴訟。從而，原法院
    以其無國際審判管轄權為由，裁定駁回抗告人之訴，尚有未
    洽；抗告意旨指摘原裁定不當，求予廢棄，為有理由。
三、據上論結，本件抗告為有理由，爰裁定如主文。
中　　華　　民　　國　　110 　年　　12　　月　　28　　日
                  民事第二十三庭
                      審判長法  官   張松鈞
                            法  官   李昆曄
                            法  官   楊舒嵐
正本係照原本作成。
不得再抗告。
中　　華　　民　　國　　110 　年　　12　　月　　28　　日

                            書記官   常淑慧